【裁判字號】    92,台上,4541
【裁判日期】    920821
【裁判案由】    妨害投票
【裁判全文】
最高法院刑事判決                              九十二年度台上字第四五四一號
    上  訴  人  甲○○
                乙○○
右上訴人等因妨害投票案件，不服台灣高等法院高雄分院中華民國九十二年四月二十
三日第二審判決（九十二年度上訴字第四七五號，起訴案號：台灣澎湖地方法院檢察
署九十一年度偵字第三○一號），提起上訴，本院判決如左：
    主  文
上訴駁回。
    理  由
按刑事訴訟法第三百七十七條規定：上訴於第三審法院，非以判決違背法令為理由，
不得為之。是提起第三審上訴，應以原判決違背法令為理由，係屬法定要件。如果上
訴理由狀並未依據卷內訴訟資料，具體指摘原判決不適用何種法則或如何適用不當，
或所指摘原判決違法情事，顯與法律規定得為第三審上訴理由之違法情形，不相適合
時，均應認其上訴為違背法律上之程式，予以駁回。本件原判決認定上訴人甲○○、
乙○○為蕭月欉（已經判刑定讞）之子，均無遷移至戶籍地實際居住之意思，為冀求
澎湖縣白沙鄉（下稱白沙鄉）講美村第十七屆村長候選人蕭文致（即蕭月欉配偶蕭文
禮之胞弟）能順利當選連任，乃共同基於妨害投票結果正確之犯意聯絡，以虛報遷出
、遷入戶口之非法方法（俗稱幽靈人口），委託蕭文致之妻廖春燕，持蕭月欉及上訴
人等之國民身分證、印章、戶口名簿，於民國九十一年一月二十四日，向白沙鄉戶政
事務所虛報遷出原戶籍地即台北縣中和市○○路四二八巷五弄六號三樓，遷入白沙鄉
講美村講美四十號之一。迨同年六月八日投票日當天，蕭月欉等人均前往白沙鄉講美
村第六十九投開票所投票，致使白沙鄉鄉民代表及講美村村長選舉投票發生不正確之
結果等情。因而撤銷第一審諭知上訴人等無罪之判決，改判論處其共同以非法之方法
，使投票發生不正確之結果罪刑（均緩刑）。已綜核全部卷證資料，詳加斟酌論斷，
敘明其所憑之證據及認定之理由，而以上訴人否認犯罪所持之辯解為不足採，予以指
駁綦詳，俱有卷存之證據資料可資覆按。從形式上觀察，並無違背法令之情形存在。
按被告經合法傳喚，無正當理由不到庭，得不待其陳述，逕行判決，刑事訴訟法第三
百七十一條定有明文。查原審審判長張明松指定九十二年四月十六日下午二時五十分
為審判期日，其傳票，則由書記官施耀程依法行交付送達，於同年四月八日下午合法
送達於上訴人等，有審理單及送達證書在卷足稽。此與同法第七十二條所定：「對於
到場之被告，經面告以下次應到之日、時、及如不到場得命拘提，並記明筆錄者，與
已送達傳票有同一之效力」者迥異。而依卷內資料，上訴人等並未於送達傳票當日以
言詞或文書向原審釋明有何不能到庭之正當理由。原審不待其陳述逕行判決，自與刑
事訴訟法第三百七十一條之規定無違。上訴意旨置原判決上開明確論斷於不顧，對原
審審判期日送達傳票之合法性，再事爭執：原審於送達傳票當日，未告知如不到庭得
命拘提之意旨，且審判期日乙○○有期中考不能到庭云云。然其所指摘者非但係於法
律審主張新事實，依法無從斟酌，抑且屬單純事實上之爭辯，與法律規定得為第三審
上訴理由之違法情形，不相適合，其上訴違背法律上之程式，應予駁回。
據上論結，應依刑事訴訟法第三百九十五條前段，判決如主文。
中      華      民      國    九十二    年      八      月    二十一    日
                              最高法院刑事第四庭
                                  審判長法官  紀  俊  乾
                                        法官  黃  正  興
                                        法官  劉  介  民
                                        法官  陳  東  誥
                                        法官  黃  一  鑫
      右正本證明與原本無異
                                              書  記  官
中      華      民      國    九十二    年      八      月    二十五    日


司法院資訊處製作；財團法人民間司法改革基金會備份。
